臺灣高等法院高雄分院刑事判決　　　　 94年度上易字第628號
上　訴　人　臺灣高雄地方法院檢察署檢察官
被　　　告　甲○○
被　　　告　乙○○
上列上訴人因被告違反電信法案件，不服臺灣高雄地方法院94年
度易字第101 號中華民國94年6 月13日第一審判決（起訴案號：
臺灣高雄地方法院檢察署93年度偵字第18607 號），提起上訴，
本院判決如下：
    主  文
上訴駁回。
    理  由
一、公訴意旨略以：被告甲○○、羅銧雄（另行審結）與賴美珠
    （由檢察官另行偵辦）基於犯意聯絡，未經申請許可，自民
    國93年3 月份某時起，在高雄市○○○街167 號樓頂鐵皮屋
    、或其他不詳之處所，設置播（錄）音室製播節目，設立未
    具名之非法廣播電臺，被告乙○○明知於此，竟基於幫助之
    犯意，從斯時起，利用職務之便提供位於高雄市○○區○○
    路36、38、40號「亞太財經廣場」42樓頂之機房及電源，供
    羅銧雄三人在該機房內架設立體聲接收機、激勵器、功率放
    大器等射頻器材，使該未具名之非法廣播電臺以不詳之無線
    電頻率，從上開播（錄）音室將節目內容傳至「亞太財經廣
    場」樓頂之電梯機房內，再由該電梯機房以調頻頻率105. 5
    兆赫（FM105.5MHz）之無線電頻率，向高雄地區發送介於90
    00赫至300 秭赫率之射頻信息，致干擾無線電波合法使用者
    中國廣播廣播電臺105.9 兆赫，嗣於93年5 月13日11時25分
    許，為警在高雄市○○區○○路36、38、40號「亞太財經廣
    場」樓頂之機房內查獲，並扣得上開立體聲接收機、激勵器
    、功率放大器各1 臺，因認被告甲○○涉有違反電信法第58
    條第3 項之罪嫌、被告乙○○涉有違反同法第58條第3 項之
    幫助罪嫌。
二、經查：
  (一)被告甲○○部分：
  1.按案件曾經判決確定者，應諭知免訴之判決，刑事訴訟法第
    302 條第1 款定有明文。又訴訟上所謂一事不再理之原則，
    關於實質上一罪或裁判上一罪，均有其適用，最高法院60年
    台非字第77號著有判例可資參照。而所謂同一案件有事實上
    同一案件與法律上同一案件，法律上同一案件係指實質上一
    罪（加重結果犯）或裁判上一罪（牽連犯、連續犯之例），
    即基本事實雖有不同，然刑罰權僅屬一個，具有不可分性，
    因此在訴訟上認係同一案件，不得重複起訴及裁判（最高法
    院55年度台非字第176 號判例意旨可資參照）。
  2.查本件被告甲○○前因未經主管機關交通部之核准，即擅自
    承租王建國（另經臺灣屏東地方法檢察署檢察官以93年度偵
    字第3640號為不起訴處分）所有座落於地號屏東縣春日鄉52
    3 及523 之1 號土地上之工寮（位於經緯度為北緯22 度23
    分0.04秒，東經120 度37分18.0秒處附近），裝設功率放大
    器、激勵器、天線、接收器及電源供應器等器材，以架設非
    法地下電台，並使用FM90.0MHZ 頻率，另僱請年籍姓名不詳
    之女子「雅慧」主持前開電台節目，播放「加味逍遙散」、
    「瑞市健康茶」、「清肝解毒化毒散」、「蘭第美中藥面霜
    」等食品廣告，以及提供以林俊男（另經臺灣屏東地方法院
    檢察署檢察官以93年度偵字第3640號為不起訴處分）之名義
    申請之號碼00-0000000及00-0000000兩線號電話供聽眾CALL
    IN點歌播放，惟未因而致干擾無線電波之合法使用，嗣於93
    年2 月24日，為警在上址查獲，並扣得供經營非法電台之功
    率放大器、激勵器、接收機、接電源供應器各1 部及天線1
    支等器具，經臺灣屏東地方法院檢察署檢察官以93 年 度偵
    字第3640號聲請簡易判決處刑，經臺灣屏東地方法院於94年
    1 月5 日以94年度簡字第2 號簡易判決判處拘役55日確定等
    情，此有臺灣屏東地方法院94年度簡字第2 號判決書及臺灣
    高等法院被告前案紀錄表各1 份附卷可稽，而前開判決之犯
    罪事實係被告甲○○自93年1 月間起迄93年2 月24日止，違
    反無線電頻率、電功率、發射方式及電台識別呼號等有關電
    波監理業務，由交通部統籌管理，未經核准，不得使用之規
    定，未經核准擅自使用無線電頻率（即違反電信法第58條第
    2 項），而本件公訴人指訴被告於93年3 月間起至同年5 月
    13日，違反無線電頻率、電功率、發射方式及電台識別呼號
    等有關電波監理業務，由交通部統籌管理，未經核准，不得
    使用之規定，未經核准擅自使用無線電頻率，因而致干擾無
    線電波之合法使用者犯行（即違反電信法第58條第3 項），
    乃係上開違反電信法第58條第2 項規定之加重結果行為，且
    時間緊接，手法大致相同，顯係基於概括之犯意反覆為之，
    而有裁判上一罪之連續犯關係，是本案起訴之犯罪事實，自
    為上開判決既判效力所及。揆諸前揭說明，自應為免訴判決
    之諭知。
  (二)被告乙○○部分：
  1.按犯罪事實應依證據認定之，無證據不得認定犯罪事實；又
    不能證明被告犯罪者，應諭知無罪之判決，刑事訴訟法第15
    4 條第2 項及301 條第1 項分別定有明文。而所謂認定犯罪
    事實之證據，係指足以認定被告確有犯罪行為之積極證據而
    言，該項證據自須適合於被告犯罪事實之認定，始得採為斷
    罪資料，茍積極證據不足為不利於被告事實之認定時，即應
    為有利於被告之認定﹔而該認定犯罪事實之證據雖不以直接
    證據為限，間接證據亦包括在內，然無論直接證據或間接證
    據，其為訴訟上之證明，須於通常一般之人均不致有所懷疑
    ，而得確信其為真實之程度者，始得據為有罪之認定﹔如未
    能發現相當證據，或證據不足以證明，自不能以推測或擬制
    之方法，以為裁判之基礎（參照最高法院29年上字第3105號
    、40年臺上字第86號、30年上字第816 號及76年臺上字第49
    86號判例）。
  2.公訴意旨認被告乙○○涉有違反電信法第58條第3 項之幫助
    罪嫌，無非係以共同被告甲○○之供述、證人即亞太財經廣
    場總幹事許耀元及亞太財經廣場管理委員會主任委員曾瑞忠
    之證述、證人賴美珠之證述、交通部電信總局南區電信監理
    站93年5 月12日南站密字第09305004592 號函暨非法電臺及
    電波干擾處理報告表、錄音紀錄、照片、廣播電臺電場強度
    干擾測試表、頻譜分析簡圖等蒐證資料、內政部警政署電信
    警察隊第三中隊搜索扣押筆錄暨扣押物品目錄表等為其主要
    論據。訊據被告乙○○堅詞否認有何幫助違反電信法第58條
    第3 項之犯行，辯稱：伊僅係受僱於亞太財經廣場負責大樓
    電機之維護，並無職權同意他人裝置設備，且該大樓電梯機
    房之鑰匙，均置放管理室之中控室，主管、任何值班人員及
    管理委員會委員均可隨時取得，以便於發生緊急情況時可立
    即處理，伊並非唯一可取得該電梯機房鑰匙之人，亦不知該
    大樓42樓頂之情形等語。
  3.經查：
  按被告以外之人（包括證人、鑑定人、告訴人、被害人及共
    同被告等）於檢察事務官、司法警察官或司法警察調查中所
    為之陳述，與審判中不符時，其先前之陳述具有較可信之特
    別情況，且為證明犯罪事實存否所必要者，得為證據，刑事
    訴訟法第159 條之2 定有明文。本件證人許耀元於警詢時證
    稱：機房鑰匙是由機電組人員保管之語（警卷第第6 頁），
    惟其於原審審理時結證稱：機房鑰匙是由被告乙○○管理之
    語（原審卷第103 頁）；另證人曾瑞宗於檢察事務官詢問時
    供述：機房鑰匙是由被告乙○○管理之語（偵查卷第53頁）
    ，惟其於原審法院審理時證述：機房鑰匙平常是放在中控室
    ，不可能握在乙○○手中之語（原審卷第110 頁），經核其
    2 人於警詢或檢察事務官詢問時之陳述，與其2 人於法院審
    理時之供述前後不符；又共同被告甲○○於警詢及檢察事務
    官詢問時就有無與被告乙○○接觸，或是否見過被告乙○○
    本人一情，與其於原審審理時以證人身分詰問時之供述亦不
    一致，本院審酌其等3 人於警詢時或檢察事務官詢問時之供
    述，並無不法取供之情形，其供述具有任意性，揆諸上開說
    明，其於警詢中所為之陳述，客觀上應具有較可信之特別情
    況，且亦為證明犯罪事實存否所必要，依上揭規定，其3 人
    於警詢中或檢察事務官詢問時之證言自有證據能力。至證人
    許耀元於檢察事務官所為供述，經核與前揭原審法院所為證
    述相符，因該陳述性質上本屬審判外之陳述，且不符合刑事
    訴訟法第159 條之2 規定之例外情形，是其於檢察事務官所
    為陳述，不得作為證據。
  於93年5 月13日11時25分許，在高雄市○○區○○路36、38
    、40號「亞太財經廣場」42樓頂之機房內，為警查扣之立體
    聲接收機、激勵器、功率放大器各1 臺，係共同被告甲○○
    與賴美珠等人為使渠等未經申請許可，於93年3 月間在高雄
    市○○街167 號樓頂鐵皮屋或其他不詳處所設置播（錄）音
    室，設立未具名之非法廣播電臺，再以不詳之無線電頻率，
    從上開播（錄）音室將節目內容傳至「亞太財經廣場」樓頂
    之電梯機房內，再由該電梯機房以調頻頻率105.5 兆赫（FM
    105.5MHz）之無線電頻率，向高雄地區發送介於9000赫至30
    0 秭赫率之射頻信息，致干擾無線電波合法使用者中國廣播
    廣播電臺105.9 兆赫，而在「亞太財經廣場」42樓頂所架設
    之射頻器材等情，業經證人即共同被告甲○○於警詢（警卷
    第21至24頁）及原審審理時（原審卷第111 至116 頁）供證
    明確，並有交通部電信總局南區電信監理站93年5 月12日南
    站密字第09305004592 號函暨非法電臺及電波干擾處理報告
    表、錄音紀錄、照片、廣播電臺電場強度干擾測試表、頻譜
    分析簡圖等蒐證資料（警卷第26至39頁）及內政部警政署電
    信警察隊第三中隊搜索扣押筆錄暨扣押物品目錄表各1 份（
    警卷第1 至3 頁）在卷可稽。是此部分之事實，固堪認定。
  又證人即共同被告甲○○於警詢時雖供稱：第1 次於93年4
    月間（詳細日期不詳），賴美珠偕同其至「亞太財經廣場」
    大樓地下室之保全人員中控室找乙名陳大哥表示要上去42樓
    機房內，經其檢視警方提供之「亞太財經廣場機電主任」乙
    ○○之相片，確認乙○○即係「陳大哥」無誤，第2 次係其
    自行拿鑰匙上42樓頂，並未告知何人等語（警卷第22頁），
    惟於原審審理時卻證述：第1 次其至「亞太財經廣場」42樓
    頂之機房，係與賴美珠接洽，賴美珠交付予其1 把鑰匙，並
    表示如果有問題，可與「亞太財經廣場」中控室之陳大哥接
    洽，但陳大哥之姓名為何，其並不知道，亦從未與陳大哥接
    洽過，賴美珠僅表示陳大哥年約50歲，第2 次其至「亞太財
    經廣場」42樓頂之機房，係至該大樓地下室告知管理員要至
    頂樓修理東西，其從未與被告乙○○接觸過，警詢時其雖陳
    述乙○○即係陳大哥，並於指認乙○○之照片上簽名，但實
    際上其並未見過乙○○，乙○○之照片係警察所提供，當時
    因有多位警察在場，其有壓迫感並覺得緊張，才為指認之陳
    述等語（原審卷第第112 至116 頁），足見證人甲○○對其
    如何至亞太財經廣場42樓頂機房、曾否與亞太財經廣場之「
    陳大哥」接觸，以及被告乙○○是否即為「陳大哥」等節所
    為之陳述，顯然前後矛盾不一，自難僅憑其前開警詢時所為
    陳述，即遽認被告乙○○有公訴人所指稱提供「亞太財經廣
    場」42樓頂之機房供被告甲○○等人架射射頻器材之行為。
  參諸證人賴美珠於原審審理時結證：伊第1 次接手「亞太財
    經廣場」42樓頂之機器設備時，前手范先生曾表示如果有事
    情，可至該大樓之管理處找「陳大哥」，「陳大哥」好像係
    負責大樓之管理工作，係1 位管理員，但伊從未去找過「陳
    大哥」，93年4 月間因伊自己即持有鑰匙，故曾帶被告甲○
    ○去該大樓42樓頂，當時伊雖帶被告甲○○欲去找「陳大哥
    」，但未找到人，伊不知「陳大哥」為何人，亦未見過在庭
    之乙○○等語（原審卷第187 至192 頁）。足徵被告乙○○
    並非證人賴美珠、甲○○所言「陳大哥」之人已明。
  「亞太財經廣場」42樓頂之鑰匙係與其他各樓層之鑰匙約6
    、7 把連成1 串，懸掛於中控室，由中控室值班人員陳明堂
    、吳政龍、陳劍宗及機電（房）主任即被告乙○○共同保管
    等情，業據證人即亞太財經廣場總幹事許耀元於警詢（警卷
    第5 頁至6 頁）及原審審理時證述明確（見本院94年4 月6
    日審判筆錄第4 至10頁），核與證人即亞太財經廣場管理委
    員會主任委員曾瑞宗、中控室人員都昌明、陳明堂、吳政龍
    、陳劍宗等人分別於原審審理時證述之情節大致相符（原審
    卷第106 至110 頁、第149 至159 頁）。則「亞太財經廣場
    」42樓頂樓之機房鑰匙，既係懸掛於該大樓中控室，由中控
    室人員共同保管，而非由被告乙○○1 人單獨持有保管，且
    參以亞太財經廣場中控室人員除被告乙○○外，尚有證人陳
    劍宗、陳明堂2 人亦同姓陳，且渠2 人年紀亦均年近50歲（
    於93年間分別年約47、48歲）等節，有渠2 人之年籍資料在
    卷可憑，如何能憑被告乙○○為亞太財經廣場機電主任即遽
    認其係提供亞太財經廣場予共同被告甲○○等人架設射頻器
    材之「陳大哥」？從而，本件自難認被告乙○○有何公訴人
    所指幫助違反電信法之犯行。
  4.綜上所述，就被告乙○○是否有幫助違反電信法犯行一節，
    公訴人所舉證據，所憑事證尚存有合理之懷疑，而未達於確
    信為真之程度。此外，復查無其他積極證據足認被告涉有上
    開幫助違反電信法之犯行，被告乙○○被訴違反電信法之罪
    自屬不能證明。
三、原審因而以不能證明被告乙○○犯罪，而為被告乙○○無罪
    之諭知；另以被告甲○○被訴部分，與其前曾經判決確定之
    違反電信法案件，有連續犯之裁判上一罪關係，應為該確定
    判決既判力所及，而為免訴判決之諭知，經核並無違誤。檢
    察官上訴意旨，猶執前詞，指摘原判決不當，為無理由，應
    予駁回。
據上論斷，應依刑事訴訟法第368 條，判決如主文。
本案經檢察官姜麗儒到庭執行職務。
中　　華　　民　　國　　94　　年　　11　　月　　16　　日
                  刑事第七庭    審判長法  官   莊飛宗
                                      法  官   曾逸誠
                                      法  官   黃三友
以上正本證明與原本無異。
如不服本判決應於收受本判決後10日內向本院提出上訴書狀，其
未敘述上訴理由者，並得於提起上訴後10日內向本院補提理由書
狀（均須按他造當事人之人數附繕本）「切勿逕送上級法院」。
中　　華　　民　　國　　94　　年　　11　　月　　17　　日
　　　　　　　　　　　　　　　　　　　書記官   黃玉珠
